【裁判字號】    97,交聲,143
【裁判日期】    970617
【裁判案由】    違反道路交通管理處罰條例聲明異議
【裁判全文】
臺灣基隆地方法院交通事件裁定         97年度交聲字第142號
移送機關即
原處分機關  交通部公路總局臺北區監理所基隆監理站
異  議  人
即受處分人  乙○○○
                      8號
代  理  人  陳璿宇
上列異議人即受處分人因違反道路交通管理處罰條例聲明異議案
件，對於交通部公路總局臺北區監理所基隆監理站於中華民國97
年3 月27日所為之處分（原處分案號：基監字第裁42-C00000000
、42-C00000000號），聲明異議，本院裁定如下：
    主  文
原處分均撤銷。
異議人均不罰。
    理  由
一、原處分意旨略以：異議人即受處分人乙○○○所有車號5N-8
    630 號自用小客車，於民國97年2 月17日凌晨2 時10分許，
    在位於臺北縣萬里鄉臺二線之臺電服務處對面，為警查獲因
    變更排檔型式及更換HID 頭燈，而有「底盤屬於不可變更設
    備而變更」，以及「電系設備屬於可變更設備，變更不申請
    臨時檢驗而行駛」等違規情形，經警當場舉發，分別裁處罰
    鍰新台幣（下同）2,700 元及3,200 元，並均責令檢驗等情
    。
二、異議意旨略以：上開車輛之排檔系統為自排，未變更為手排
    系統，且亦未改裝HID 頭燈等情。
三、按交通法庭認為聲明異議有理由或聲明異議雖無理由而原處
    分不當或違法者，應以裁定將原處分經聲明異議部分撤銷，
    並自為裁定，道路交通案件處理辦法第20條前段定有明文。
四、經查：
（一）異議人代理人陳璿宇於97年2 月17日凌晨2 時10分許，駕
      駛車號5N-8630 號自小客車，沿臺二線萬里往基隆方向行
      駛，在臺電服務處對面為警攔檢等情，業經異議人代理人
      當庭坦認無誤，且經證人即臺北縣政府警察局金山分局野
      柳派出所警員甲○○於本院調查時到庭證述明確，復有臺
      北縣政府警察局97年2 月17日北縣警交字第C00000000 、
      C00000000 號舉發單影本在卷供參，應足認定；另上開車
      輛於95年4 月出廠時，配屬之變速箱為自動排檔系統，且
      未配備HID 頭燈等情，此有車籍資料及三陽工業股份有限
      公司97年5 月16日（97）三工汽字第287 號函附卷可稽。
（二）證人甲○○固於本院調查時到庭證稱當日其與同事在臺二
      線萬里往基隆方向車道執勤，發現3 部車輛沿臺二線萬里
      往金山方向行駛，疑似見到其他警察在萬里往金山方向車
      道上所設之臨檢點，遂行駛至萬里加油站內閃避，約1 、
      2 分鐘後，該等車輛自道路缺口處迴轉，改沿臺二線萬里
      往基隆方向行駛，朝其執勤位置駛來，同事即指揮該等車
      輛往路邊停靠接受臨檢，然該等車輛未依指揮朝路邊行駛
      ，其與同事即上前在道路中央將該等車輛攔停，其中1 部
      車輛即為前開車輛，其依經驗發現該車頭燈之亮度顯較一
      般車輛亮，懷疑該車改裝HID 頭燈，遂請該車駕駛人將引
      擎蓋打開，以檢視是否改裝HID 頭燈，但該車駕駛人不願
      打開引擎蓋，另其檢視該車外觀，見該車排檔系統為手排
      ，但在儀表板上發現自排車之檔位顯示器，正欲以照相機
      採證時，該車駕駛人即以大抱枕將排檔桿擋住，且不願移
      開該抱枕，因其已看見該車裝設手排之排檔桿，且懷疑該
      車改裝HID 頭燈，而駕駛人亦未否認改裝HID 頭燈，遂以
      違規變更排檔系統及改裝HID 頭燈為由開立舉發單等語，
      且針對如何判斷車輛是否改裝HID 頭燈一節，證人甲○○
      證稱因HID 頭燈之亮度特別亮，且車燈顏色接近白光，故
      係以車燈之亮度及燈光顏色判斷是否裝設HID 頭燈，若車
      輛出廠時經原廠配備HID 頭燈，會將穩流器或穩壓器藏放
      在引擎室內，打開引擎蓋不會看到穩流器或穩壓器，若是
      自行改裝HID 頭燈，打開引擎蓋查看時，會在車燈附近發
      現長形或長方形之穩流器或穩壓器等情，換言之，若警員
      依據車燈亮度及顏色判斷，懷疑車輛裝設HID 頭燈時，係
      以引擎室內有無穩流器或穩壓器作為判斷依據，至於車燈
      之亮度及燈光顏色，僅作為初步判斷之用，惟證人甲○○
      已證稱上開車輛之駕駛人雖不願配合打開該車引擎蓋，因
      其懷疑該車裝設HID 頭燈，且駕駛人未據否認，遂認定該
      車改裝HID 頭燈等情，足認甲○○僅係依據該車車燈之亮
      度及燈光顏色，懷疑該車裝設HID 頭燈，尚無足確認該車
      裝設HID 頭燈之事實，復因駕駛人不願打開引擎蓋，而無
      法檢視引擎室內有無穩流器或穩壓器，亦即無從確認該車
      確已裝設HID 頭燈；另警員在查獲現場，並未以科學儀器
      檢測該車裝設之頭燈是否為HID 頭燈，亦無其他證據足以
      證明該車確實裝設HID 頭燈等情，業經證人甲○○證述在
      卷，且異議人亦否認該車裝設HID 頭燈，自無從僅以警員
      之懷疑或駕駛人未當場否認裝設HID 頭燈一節，逕行推論
      認定該車之車燈確為HID 頭燈，應屬甚明。
（三）另證人甲○○雖證稱親眼目睹該車設置手排排檔桿等情，
      然證人甲○○亦稱因駕駛人將大抱枕移至排檔處，並未就
      排檔系統拍照等語，又警員攔檢上開車輛之時間為凌晨2
      時許之深夜時分，且證人甲○○復證稱攔檢地點附近路燈
      之燈光非甚明亮，須以手電筒照射始看得清楚，當時該車
      之車門關閉，其係透過車窗玻璃看見車內之排檔系統等語
      ，則證人甲○○依據當時光線，是否得以清楚看見該車裝
      設手排排檔桿一節，即非無疑；另證人甲○○固證稱自當
      日現場錄影畫面，可看見車內排檔桿處放置抱枕之情形，
      且會將拍攝車內情形之錄影畫面列印為照片後檢送法院等
      情，惟經甲○○查看當日錄影畫面後，並無拍攝到車內排
      檔處放置抱枕之畫面，此有本院電話紀錄表在卷可參，亦
      即無從證明依據攔檢之時間及該處光線，確可自車外透過
      車窗玻璃清楚看見車內情形等事實，是無法認定甲○○確
      得以自車窗玻璃看見該車裝設手排檔桿之情形；再者，異
      議人已否認該車裝設手排排檔系統，且證人甲○○亦證稱
      除其目睹該車裝設手排排檔桿之外，並無其他證據可資證
      明該車之排檔系統為手排等情，故尚無從認定該車確已改
      裝手排檔系統等情。
（三）綜上，證人甲○○固證稱上開車輛車燈之亮度較亮，且燈
      光接近白光，懷疑該車裝設HID 頭燈等語，惟此僅屬警員
      依據經驗所生之懷疑，且因駕駛人未打開引擎蓋供警員查
      看，以確認該車有無裝設HID 頭燈，復無車燈之照片以供
      查驗，尚難僅以警員之懷疑及駕駛人未否認裝設HID 頭燈
      等情，逕行認定該車確實裝設HID 頭燈之事實；另證人甲
      ○○雖證述親見該車裝設手排排檔桿等情，然證人甲○○
      自陳並無照片可資佐證，且攔檢時間為深夜時分，攔檢處
      之燈光昏暗，又甲○○係透過車窗玻璃查看車內情形，則
      證人甲○○誤認車內排檔系統為手排系統，即非無可能，
      另異議人亦否認該車改裝手排系統，自無從認定該車確有
      改裝手排系統之事實，是以，原處分機關依據道路交通管
      理處罰條例第18條第1 項之規定，分別裁處異議人罰鍰
      2,700 元及3,200 元，並責令檢驗，即難謂適法，從而，
      本件聲明異議為有理由，原處分均應予以撤銷。
據上論斷，應依道路交通案件處理辦法第20條前段，裁定如主文
中    華    民    國    97    年    6     月    17    日
                  交通法庭法    官  邰婉玲
以上正本證明與原本無異。
對於本件裁定如有不服，應於送達後5 日內，向本院提出抗告書
狀，敘述抗告之理由，抗告於臺灣高等法院。
中    華    民    國    97    年    6     月    17    日
                          書 記 官  彭筠凱


司法院資訊處製作；財團法人民間司法改革基金會備份。
